【裁判字號】    92,易,955
【裁判日期】    920516
【裁判案由】    詐欺
【裁判全文】
臺灣高雄地方法院刑事判決                        九十二年度易字第九五五號
    公  訴  人  臺灣高雄地方法院檢察署檢察官
    被      告  乙○○
                丙○○
右列被告因詐欺案件，經檢察官提起公訴（九十二年度偵字第五三六二號），本院判
決如左：
    主  文
乙○○、丙○○均無罪。
    理  由
一、公訴意旨略以：被告乙○○、丙○○共同意圖為自己不法之利益，於民國九十年
    三月十二日，至丁○○位於高雄縣鳳山市○○街四十四巷一號住處，佯稱協助取
    締仿冒專利為由，要求簽訂「育樂摩天輪連體汽車流動型機車引擎動力帶動摩天
    輪專利授權書」，致丁○○信以為真，陷於錯誤，同意簽署同意授權渠等執行取
    締仿冒專利權利之授權書；豈料丙○○聯絡不知情之第三人甲○○到場後，甲○○依乙○○、口述內容撰寫授權書，授權範圍竟書寫無償授權乙○○、丙○○可
    製造、販售及他人侵害此專利權益之法律追訴權，授權期間則自九十年三月二十
    日起，至九十八年三月二十七日止之專利權授權書，交由丁○○蓋印後，乙○○
    、丙○○各取一份，隨即開始製造販賣「育樂摩天輪連體汽車流動型機車引擎動
    力帶動摩天輪」，丁○○人至此始知受騙等語，因認被告涉犯刑法第三百三十九
    條第二項之詐欺得利罪。
二、公訴人認被告涉有前揭犯行，係以被告乙○○、丙○○與告訴人丁○○簽訂有「
    育樂摩天輪連體汽車流動型機車引擎動力帶動摩天輪專利授權書」，而授權被告
    乙○○、丙○○可製造、販售及他人侵害此專利權益之法律追訴權，授權期間則
    自九十年三月二十日起，至九十八年三月二十七日止之專利權授權書，已為被告
    自承明確，復有告訴人提出之授權書可佐，且乙○○、丙○○簽署授權書之際，
    明知告訴人丁○○僅同意授權同意渠等執行取締仿冒專利之權利，未授權製造、
    販售育樂摩天輪，且丁○○終止授權，要求重擬授權書，被告竟未理會，仍堅稱
    已獲授權製造、販售告訴人享有專利之育樂摩天輪，若謂其無不法所有意圖，孰
    人能信？足徵渠等主動要求簽署同意書之初，即有不法所有之意圖。復有授權書
    、存證信函影本附卷為之論據。
三、然訊之被告堅決否認有公訴人所指犯行，乙○○辯稱：在未填寫授權書時，被告
    就曾邀請伊共同製造販賣育樂摩天輪，且授權書在簽名之前均經證人甲○○說明
    朗讀後才簽名，告訴人確有授權伊製造販賣，伊也確實依照授權書為告訴人舉發
    侵害專利之人等語；被告丙○○則辯稱：伊並沒在九十年三月十二日到告訴人住
    處，授權書係在九十年三月二十二日在被告乙○○住處即鳳山市○○路一號簽的
    ，伊係在乙○○住處遇到告訴人，告訴人拜託伊抓仿冒，確實有授權伊與乙○○
    可以製造販賣，伊也有幫告訴人抓仿冒等語。
四、按犯罪事實應依證據認定之，無證據不得推定其犯罪事實。又不能證明被告犯罪
    者，應諭知無罪之判決，刑事訴訟法第一百五十四條及第三百零一條第一項分別
    定有明文。又事實之認定，應憑證據，如未能發現相當證據，或證據不足以證明
    ，自不能以推測或擬制之方法，為裁判之基礎（最高法院四十年台上字第八六號
    判例參照。）而所謂證據，係指足以證明被告確有犯罪行為之積極證據而言，該
    項證據須適於為被告犯罪之證明者，始得採為斷罪之資料（參照最高法院六十九
    年台上字第四九一三號判例）。認定不利於被告之事實，須依積極證據，苟積極
    證據不足為不利於被告事實之認定時，即應為有利於被告之認定，更不必有何有
    利之證據，最高法院亦著有三十年上字第八一六號判例可資參照。
五、經查：
   (一)證人甲○○到庭證稱：「當時我是照他們所講的寫授權書的。寫授權書的紙張
     是我去買的，我買回來之後，被告與告訴人三人他們都談好了，我寫完之後，
     還唸了一遍，三個人都有聽，之後才在授權書上簽名。」、「（問：乙○○有
     沒有提到授權書內容要書寫完整，否者可能會被修理？）我當時有聽到乙○○
     對告訴人說如果授權書沒有書寫完整，包括授權乙○○可以製造、販賣，乙○○他們出去抓仿冒的話，可能會被修理。」、「（問：這句話是誰說的？）這
     句話是乙○○說的，當時告訴人的表示可以這樣寫，但是不能真的製造、販賣
     。」、「（問：是否知道告訴人曾經邀乙○○共同製造販賣育樂摩天輪？）我
     知道，但是在寫這張授權書之前，都沒有合作成功。」、「（問：就你所知，
     被告二人有沒有幫告訴人抓過仿冒？）確實有，地點在三民區金獅湖附近的夜
     市。」（見本院九十二年四月三十日審判筆錄）。
   (二)承上，被告與告訴人三人簽簽訂系爭授權書（見台灣高雄地方法院檢察署九十
     一年度發查字第六六六三號卷第五頁）時，確已明知該授權書內容且均同意後
     始簽名，且告訴人明知委託被告舉發侵害專利而同意書寫「可自行製造販售」
     ，被告亦確曾為告訴人舉發他人侵害告訴人專利權事件。是被告就系爭授權書
     內容及簽訂，難謂有施用詐術使告訴人陷於錯誤之情。縱告訴人所述簽訂授權
     書中製造販售之文字並無授權製造販售之合意為真，被告即不因該授權書而取
     得授權，被告擅自製造販賣之行為則侵害告訴人之專利權，應由告訴人另行請
     求損害賠償，倘被告辯稱告訴人確實有授權製造販售屬實，則被告製造販售之
     行為則不侵害告訴人之專利權，是本件被告與告訴人就該授權書中「製造販售
     」之授權爭執，係屬民事糾葛，公訴人以被告不同意與告訴人重擬授權書而認
     定被告有不法所有意圖，固非無見，然忽略被告並無施用詐術，告訴人亦無陷
     於錯誤之情，且本院查無證據證明被告確有詐欺犯行，不能證明被告犯罪，依
     法應諭知無罪之判決。
據上論斷，應依刑事訴訟法第三百零一條第一項，判決如主文。
中      華      民      國    九十二    年      五      月     十六     日
                                  臺灣高雄地方法院刑事第一庭
                                      法  官       楊智守
右正本證明與原本無異。
如不服本判決，應於判決送達後十日內，向本院提出上訴狀。
                                      書記官       王美玲
中    華    民    國    九十二    年      五      月      十九        日


司法院資訊處製作；財團法人民間司法改革基金會備份。
